【裁判字號】    95,訴,3805
【裁判日期】    971009
【裁判案由】    塗銷移轉登記
【裁判全文】
臺灣高雄地方法院民事判決              95年度訴字第3805號
原      告  己○○○
            辛○○
共      同
訴訟代理人  羅鼎城律師
            吳賢明律師
複代理人    吳晉賢律師
被      告  甲○○
            丙○○
            庚○○
            丁○○
            乙○○
前  二  人
法定代理人  戊○○
前三人共同
訴訟代理人  李昌明律師
上列當事人間塗銷移轉登記事件，本院於民國97年9月25日言詞
辯論終結，判決如下：
    主  文
被告丙○○應將原告己○○○名下亞克針織股份有限公司股份拾
伍股於民國八十九年十一月六日之移轉登記，予以塗銷。
被告甲○○應將原告己○○○名下亞克針織股份有限公司股份參
股於民國八十九年十一月六日之移轉登記，予以塗銷。
被告丁○○應將原告己○○○名下亞克針織股份有限公司股份拾
柒股於民國八十九年十一月六日之移轉登記，予以塗銷。
被告乙○○應將原告己○○○名下亞克針織股份有限公司股份肆
拾伍股於民國八十九年十一月六日之移轉登記，予以塗銷。
原告辛○○之訴及其假執行之聲請均駁回。
訴訟費用由被告丙○○負擔百分之八、被告甲○○負擔百分之二
、被告丁○○負擔百分之九、被告乙○○負擔百分之二十五，餘
由原告辛○○負擔。
本判決第二項得假執行；本判決第一項於原告己○○○以新台幣
伍萬元為被告丙○○供擔保後得假執行；本判決第三項於原告己○○○以新台幣伍萬陸仟陸佰陸拾柒元為被告丁○○供擔保後得
假執行；本判決第四項於原告己○○○以新台幣拾伍萬元為被告
乙○○供擔保後得假執行。
    事實及理由
一、按訴狀送達後，原告不得將原訴變更或追加他訴，但被告同
    意者、擴張或減縮應受判決事項之聲明者，不在此限；被告
    於訴之變更或追加無異議，而為本案之言詞辯論者，視為同
    意變更或追加，民事訴訟法第255 條第1 項第1 款、第3 款
    、第2 項定有明文。原告起訴時，原係請求(一)被告庚○○應
    將原告己○○○名下亞克針織股份有限公司（下稱亞克公司
    ）股份80股於民國89年11月6 日之移轉登記，予以塗銷；(二)
    被告庚○○應將原告辛○○名下亞克公司股份100 股於89年
    11月6 日之移轉登記，予以塗銷。嗣於訴狀送達後，原告追
    加被告甲○○、丙○○、丁○○、乙○○為本件共同被告，
    並依同一之原因事實及請求權基礎，變更其聲明：(一)被告丙○○應將原告己○○○名下亞克公司股份15股於89年11月6
    日之移轉登記，予以塗銷；(二)被告甲○○應將原告己○○○
    名下亞克公司股份3 股於89年11月6 日之移轉登記，予以塗
    銷；(三)被告丁○○應將原告己○○○名下亞克公司股份17
    股於89年11月6 日之移轉登記，予以塗銷；(四)被告乙○○應
    將原告己○○○名下亞克公司股份45股於89年11月6 日之移
    轉登記，予以塗銷；(五)被告庚○○應將原告辛○○名下亞克
    公司股份67股於89年11月6 日之移轉登記，予以塗銷；(六)被
    告丁○○應將原告己○○○名下亞克公司股份33股於89年1
    1 月6 日之移轉登記，予以塗銷。被告對於原告追加被告甲○○、丙○○、丁○○、乙○○部分無異議，而為本案之言
    詞辯論者，視為同意變更或追加；原告變更聲明部分，亦屬
    擴張、減縮應受判決事項之聲明，合於民事訴訟法第255 條
    第1 項第1 款、第3 款、第2 項之規定，均應予准許。
二、原告起訴主張：原告己○○○、辛○○為亞克公司董事，原
    告己○○○持有亞克公司股份480 股，辛○○持有亞克公司
    股份100 股，訴外人戊○○於89年間未經原告同意，擅自將
    原告己○○○名下亞克公司股份其中15股過戶登記予丙○○
    、其中3 股過戶登記予甲○○、其中17股過戶登記予丁○○
    、其中45股過戶登記予乙○○、將原告辛○○名下亞克公司
    股份其中67股過戶登記予庚○○、其中33股過戶登記予丁○○。戊○○無權處分原告己○○○及辛○○所有之亞克公司
    股份，該移轉股份之物權行為依據上開民法之規定，應屬無
    效，被告均應負返還之責等語，為此依民法第113 條及第76
    7 條之規定提起本訴，並聲明：(一)被告丙○○應將原告己○○○名下亞克公司股份15股於89年11月6 日之移轉登記，予
    以塗銷；(二)被告甲○○應將原告己○○○名下亞克公司股份
    其中3 股於89年11月6 日之移轉登記，予以塗銷；(三)被告丁○○應將原告己○○○名下亞克公司股份17股於89年11月6
    日之移轉登記，予以塗銷；(四)被告乙○○應將原告己○○○
    名下亞克公司股份45股於89年11月6 日之移轉登記，予以塗
    銷；(五)被告庚○○應將原告辛○○名下亞克公司股份67股於
    89年11月6 日之移轉登記，予以塗銷；(六)被告丁○○應將原
    告辛○○名下亞克公司股份33股於89年11月6 日之移轉登記
    ，予以塗銷。
三、被告丙○○未於言詞辯論期日到庭，亦未提出書狀作何聲明
    或陳述。
四、被告甲○○於言詞辯論期日到庭陳述：同意原告之請求等語
    。
五、被告庚○○、丁○○、乙○○則以：亞克公司為一家族公司
    ，其相關之股東股數分配及調整，均由亞克公司實際負責人
    戊○○全權支配，戊○○為將亞克公司股份除自己持有之10
    0 股外，平均分配予大房（即原告己○○○）及二房（即被
    告庚○○），故將借名登記於辛○○名下之亞克公司股份10
    0 股收回，並加入乙○○為股東，嗣於89年10月24日召開董
    事會，變更公司章程，併同辦理股東之股權調整，當時己○○○亦無異議，戊○○將原告己○○○名下亞克公司股份其
    中80股、原告辛○○名下亞克公司股份100 股所為之移轉登
    記並非無權處分，原告主張並無理由等語為辯，並聲明：原
    告之訴駁回。
六、兩造不爭執事實：
  (一)戊○○於89年11月6 日將原告己○○○名下亞克公司股份48
    0 股其中15股移轉登記予丙○○、其中3 股移轉登記予甲○○、其中17股移轉登記予丁○○、其中45股移轉登記予乙○○。
  (二)戊○○於89年11月6 日將原告辛○○名下亞克公司股份100
    股其中67股移轉登記予庚○○、其中33股移轉登記予丁○○
    。
七、本件爭執事項：
  (一)原登記於原告己○○○名下亞克公司股份480 股、辛○○名
    下亞克公司股份100 股是否為戊○○借名登記於原告己○○○、辛○○名下？
  (二)戊○○於89年11月6 日將原告名下亞克公司股份移轉登記予
    被告是否曾經原告同意？
  (三)若戊○○未經原告同意而將原告名下之亞克公司股份股份移
    轉登記予被告，此項移轉登記之效力如何？原告請求塗銷移
    轉登記，有無理由？
八、得心證理由：
  (一)按當事人於言詞辯論時為訴訟標的之捨棄或認諾者，應本於
    其捨棄或認諾為該當事人敗訴之判決，民事訴訟法第384 條
    定有明文。經查：原告己○○○主張戊○○無權處分將原告
    己○○○名下亞克公司股份其中3 股移轉登記予被告甲○○
    ，依民法第113 條及第767 條之規定，請求被告甲○○塗銷
    上開移轉登記。被告甲○○於言詞辯論時陳述同意原告之請
    求（本院卷言詞辯論筆錄第2 頁），核屬就訴訟標的之認諾
    ，揆諸首揭規定，本院自應為被告甲○○敗訴之判決。
  (二)原登記於原告己○○○名下亞克公司股份480 股、辛○○名
    下亞克公司股份100 股是否為戊○○借名登記於原告己○○○、辛○○名下？
  1.按當事人主張有利於己之事實者，就其事實有舉證之責任，
    民事訴訟法第277 條定有明文。又按原告對於自己主張之事
    實已盡證明之責後，被告對其主張於抗辯之事實，並無確實
    證明方法或僅以空言爭執者，當然認定其抗辯事實之非真正
    ，而應為被告不利益之裁判；另各當事人就其所主張有利於
    己之事實，均應負舉證之責，故一方已有適當之證明者，相
    對人欲否認其主張，即不得不更舉反證（最高法院18年度上
    字第1679號、19年度上字第2345號判例參照）。
  2.原告主張原登記於原告己○○○名下亞克公司股份480 股係
    原告己○○○所有，被告庚○○、丁○○、乙○○否認之，
    並以：亞克公司之股份均由戊○○出資，為配合公司法之要
    求，始借名登記於股東名簿上所列股東名下，原告己○○○
    、辛○○名下之股份，均非渠等所有等語為辯。依前述說明
    ，原告若已就名下之亞克公司股份均係其所有之事實為適當
    之證明，被告以借名登記關係否認原告之主張，即不得不更
    舉反證。
  3.經查：原告己○○○係亞克公司之董事長，持有股份480 股
    ，有原告提出之亞克公司之82年6 月26日變更登記事項卡、
    股東名冊為據（本院卷第8 、17、18頁）。原告己○○○主
    張登記於其名下之股份為其個人所有，尚非無據。被告辯稱
    亞克公司股東名冊所登載之股東均係戊○○借用他人名義登
    記云云，自應舉反證證明之。證人戊○○雖到庭證稱：從亞
    克公司成立到現在，所有股份原本都是伊所有等語（本院卷
    第71頁）。然證人戊○○如何出資、出資金額若干、與股東
    名冊上之股東間以如何之方式成立借名登記契約，並無其他
    證據可資佐證，尚難僅憑證人戊○○上開證詞遽認原登記於
    原告己○○○名下之亞克公司股份480 股，係戊○○借名登
    記於原告己○○○名下。原告己○○○其名下亞克公司股份
    480股均係其所有，應可採信。
  4.原登記於原告辛○○名下亞克公司股份100 股係戊○○借名
    登記於原告辛○○名下之事實，已經證人戊○○到庭證述：
    因為亞克公司要湊足7 個股東，人不夠，才請原告辛○○當
    人頭，原告辛○○並沒有實際出資等語明確（本院卷第71頁
    ），原告辛○○亦自陳：伊係掛名登記的沒錯，當時掛名的
    時候戊○○向伊表示亞克公司少1 個股東，先借用伊名字登
    記100 股在伊名下等語（本院卷第73頁）。被告庚○○、丁○○、乙○○辯稱原告辛○○其名下亞克公司股份100 股係
    戊○○借名登記乙節，應可採信。
  (二)戊○○於89年11月6 日將原告名下亞克公司股份移轉登記予
    被告是否曾經原告同意？
  1.原告主張戊○○於未經原告同意而將原告名下之股份分別移
    轉登記予被告等情，被告庚○○、丁○○、乙○○否認之，
    並以：戊○○於移轉登記前已徵得原告同意等語為辯。
  2.證人戊○○雖證稱：其於89年11月6 日將原告名下股份分別
    移轉登記予被告前，已徵得原告之同意等語。被告庚○○、
    丁○○、乙○○並提出亞克公司董事會出席簽到簿、會議記
    錄為憑。然證人戊○○係辦理移轉登記之人，與兩造均有財
    產上及法律上利害關係，其證詞已難率予採信。況且，亞克
    公司董事會出席簽到簿之時間為89年10月24日下午2 時，會
    議記錄卻記載時間為89年10月24日上午10時、上午11時散會
    ，核與董事會出席簽到簿所載不符，又會議記錄出席人數係
    以股東人數計算，且有選任董事及監察人之討論議案，足見
    ，該會議紀錄似非董事會會議記錄，實難據此認定原告已同
    意戊○○辦理亞克公司股份之移轉登記。原告主張戊○○未
    經原告同意於89年11月6 日將原告己○○○、辛○○名下亞
    克公司股份辦理移轉登記，應值採信。
  (三)若戊○○未經原告同意而將原告名下之亞克公司股份股份移
    轉登記予被告，此項移轉登記之效力如何？原告請求塗銷移
    轉登記，有無理由？
  1.原登記於原告己○○○名下之亞克公司股份480 股係原告己○○○所有，戊○○未經原告己○○○同意，於89年11月6
    日將原告己○○○名下亞克公司股份辦理移轉登記，已如前
    述。戊○○就原告己○○○名下股份之移轉登記應屬無權處
    分，又該處分行為未經原告己○○○本人之承認，自屬無效
    ，應可認定。又戊○○辦理移轉登記之情形為原告己○○○
    名下亞克公司股份480 股其中15股移轉登記予丙○○、其中
    3 股移轉登記予甲○○、其中17股移轉登記予丁○○、其中
    45 股 移轉登記予乙○○，已為兩造所不爭執。是以，原告
    己○○○依據民法第113 條及民法第767 條之規定，請求被
    告丙○○、丁○○、乙○○就戊○○於89年11月6 日所為之
    移轉登記應予塗銷，即屬有理。
  2.原登記於原告辛○○名下之亞克公司股份100 股係戊○○借
    用原告辛○○名義登記，戊○○為該100 股股份之實際所有
    人，既如前述。則戊○○自有權處分原告辛○○名下亞克公
    司股份，戊○○將原告辛○○名下亞克公司股份移轉登記予
    被告庚○○、丁○○，自屬有權處分。原告辛○○主張戊○○此部分移轉行為係屬無權處分，尚非可採，其請求被告庚○○、丁○○將89年11月6 日所為亞克公司股份之移轉登記
    予以塗銷，自無理由。
九、綜上所述，原告己○○○依據民法第113 條、第767 條請求
    被告丙○○應將原告己○○○名下亞克公司股份15伍股於89
    年11月6 日之移轉登記，予以塗銷；被告甲○○應將原告己○○○名下亞克公司股份3 股於89年11月6 日之移轉登記，
    予以塗銷；被告丁○○應將原告己○○○名下亞克公司股份
    17股於89年11月6 日之移轉登記，予以塗銷；被告乙○○應
    將原告己○○○名下亞克公司股份45股於89年11月6 日之移
    轉登記，予以塗銷，為有理由，應予准許。原告辛○○其餘
    請求為無理由，應予駁回。
十、按本於被告認諾所為之判決，法院應依職權宣告假執行，民
    事訴訟法第389 條第1 項第1 款定有明文。本件被告甲○○
    既對原告己○○○之請求為認諾，本院自應就判決命被告甲○○敗訴部分，依職權宣告假執行。至本院判決命被告丙○○、丁○○、乙○○敗訴部分，原告陳明願供擔保，聲請宣
    告假執行，核無不合，爰就此部分，酌定相當擔保金額准許
    之。至原告辛○○敗訴部分，其假執行之聲請即失所附麗，
    應併予駁回。
十一、結論：原告之訴為一部有理由、一部無理由，依民事訴訟
      法第385 條第1 項前段、第79條、第85條第1 項、第389
      條第1項、第390 條第2 項，判決如主文。
中    華    民    國    97    年    10    月    9     日
                  民事第一庭    審判長法  官  朱玲瑤
                                      法  官  藍家慶
                                      法  官  陳宛榆
正本係照原本作成。
如不服本判決，應於送達後20日內，向本院提出上訴狀並表明上
訴理由，如於本判決宣示後送達前提起上訴者，應於判決送達後
10日內補提上訴理由書（須附繕本）。
中    華    民    國    97    年    10    月    9     日
                                      書記官  曹德英


司法院資訊處製作；財團法人民間司法改革基金會備份。
